【裁判字號】    96,訴,3226
【裁判日期】    970417
【裁判案由】    毒品危害防制條例等
【裁判全文】
臺灣板橋地方法院刑事判決              96年度訴字第3226號
公  訴  人  臺灣板橋地方法院檢察署檢察官
被      告  丙○○
                    （另案於臺灣新店戒治所執行強制戒治中）
選任辯護人  舒建中律師
上列被告因違反毒品危害防制條例等案件，經檢察官提起公訴（
96年度偵字第9429號），本院判決如下：
    主  文
丙○○犯如附表一「罪名」欄所載之罪，各處如附表一「處刑」
欄所載之刑；如附表一「沒收」欄所示之物沒收、連帶沒收或連
帶抵償之。應執行有期徒刑參拾年；扣案如附表二所示之行動電
話參支、經變造之胡徐玉梅普通小型車駕駛執照壹張上所貼之乙○○照片壹幀均沒收；因犯罪所得之財物新臺幣捌仟元與乙○○
連帶沒收，如全部或一部不能沒收時，以其與乙○○之財產連帶
抵償之。
    事  實
一、丙○○前因竊盜案件，經臺灣士林地方法院以95年度易字第
    678 號刑事判決判處有期徒刑6 月，如易科罰金，以銀元3
    百元折算1 日確定，已於民國95年10月19日易科罰金執行完
    畢。仍不知悔改，其明知王豪傑（另案偵辦）所持有之楊子
    穎（原名楊珮琦）重型機車駕駛執照、胡徐玉梅普通小型車
    駕駛執照及全民健康保險卡各1 張，均係來路不明之贓物（
    該楊子穎重型機車駕駛執照係於96年1 月23日凌晨1 時許，
    在臺北縣中和市烘爐地，遭人侵入楊子穎男友陳家園所有之
    車號3L-8887 號自小客車內竊取；胡徐玉梅普通小型車駕駛
    執照及全民健康保險卡則係於96年4 月10日14時許，遭人侵
    入胡徐玉梅位於臺北縣土城市○○路○ 段之住處內竊取），
    竟基於故買贓物之犯意，於96年4 月間某時，在其位於臺北
    縣板橋市○○路105 號6 樓之1 住處，以6 千元之代價，向
    王豪傑購買之。於數日之後，丙○○並與乙○○（業經本院
    發布通緝中，另案審結）共同基於變造特種文書之犯意聯絡
    ，先由乙○○提供其所有之個人照片1 幀予丙○○，嗣由丙○○在其上址住處內，將其購得之上開胡徐玉梅普通小型車
    駕駛執照上之原有照片取下後，再將乙○○提供之個人照片
    貼上，以此手法，共同變造胡徐玉梅普通小型車駕駛執照1
    張，交由乙○○收執，準備供乙○○作為掩飾身分之用，足
    以生損害於胡徐玉梅及汽車監理機關對於駕駛人管理之正確
    性。
二、丙○○明知海洛因係屬毒品危害防制條例所定之第一級毒品
    ，依法不得持有、販賣，竟與乙○○共同基於販賣第一級毒
    品海洛因以營利之犯意聯絡，自96年3 月間起，先由乙○○
    以不詳代價取得第一級毒品海洛因，並與丁○○、真實姓名
    年籍均不詳綽號「阿賢」及「胖子」之成年男子聯繫交易毒
    品事宜後，旋以乙○○所有之0000000000號、0000000000號
    行動電話撥打丙○○所有之0000000000號行動電話，指示丙○○先後4 次前往乙○○位於臺北縣土城市○○路259 巷1
    號3 樓之9 住處，其中2 次由丙○○向乙○○各拿取第一級
    毒品海洛因1 包（數量均不詳），持至乙○○之上址住處樓
    下或丙○○位於臺北縣板橋市○○路105 號6 樓之1 住處樓
    下，交付予丁○○，每次向丁○○收取新臺幣（下同）3 千
    元價金；另2 次由丙○○向乙○○各拿取第一級毒品海洛因
    1 包（毛重約0.36公克），均持至乙○○之上址住處樓下，
    交付予「阿賢」及「胖子」，每次向「阿賢」及「胖子」收
    取1 千元價金，嗣由丙○○將所收得之上開價金轉交予乙○○，乙○○則每次各無償提供第一級毒品海洛因1 包（毛重
    約0.16公克）供丙○○施用（丙○○所涉施用毒品罪嫌，另
    案處理）作為報酬。丙○○以此手法，與乙○○共同販賣第
    一級毒品海洛因予丁○○、「阿賢」及「胖子」合計4 次（
    起訴書就販賣次數漏未記載）。
三、緣丁○○另因迭次向乙○○購買毒品積欠價金4 萬5 千元未
    償，恐乙○○催債，不敢再向乙○○聯繫交易毒品事宜，遂
    於96年4 月18日某時前往丙○○上址住處，擬逕向丙○○購
    買第一級毒品海洛因（此部分未據檢察官偵查起訴）。丙○○適與其友人即真實姓名年籍不詳、綽號「阿俊」之成年男
    子在家，見丁○○前來其住處，因前受乙○○之囑咐，旋向
    乙○○告知丁○○之行蹤，嗣於乙○○抵達其住處後，竟與
    乙○○、「阿俊」共同基於以非法方法剝奪人之行動自由之
    犯意聯絡，由乙○○向丁○○催討債務，並由「阿俊」揚言
    倘丁○○無法立即償還，要通知曾經借款給丁○○之某不詳
    地下錢莊前來一併處理，而不准丁○○離開，丙○○則在旁
    助勢，以此非法方法，共同剝奪丁○○之行動自由。嗣並由
    丙○○通知上開地下錢莊成員即真實姓名年籍不詳、綽號「
    小張」及另一名不詳成年男子抵達丙○○上址住處，於目睹
    丁○○遭受丙○○等人剝奪行動自由之情形後，亦萌生參加
    犯罪之決意，而與丙○○等人共同基於以非法方法剝奪人之
    行動自由之犯意聯絡，繼續剝奪丁○○之行動自由，迄至丁○○承諾願意接受上開地下錢莊安排之工作並以薪資償還債
    務，且撥打電話以借款為由，通知日前曾經向警報案丁○○
    有遭受地下錢莊討債之甲○○前往丙○○上址住處樓下附近
    ，丙○○等人始恢復丁○○之行動自由。甲○○接獲丁○○
    之電話後，於同日23時許駕駛車號3D-212號營業小客車抵達
    丙○○上址住處樓下附近，詎丙○○等人為警告、報復甲○○，竟共同基於恐嚇之犯意聯絡，由「阿俊」趨前打開上開
    營業小客車之車門進入副駕駛座，向坐於該車駕駛座之甲○○質問日前有無替丁○○向警報案，經甲○○否認，「阿俊
    」指示在車外之丙○○以行動電話與丁○○通話，並當場給
    甲○○聽取丁○○在電話中表明係甲○○報警之通話聲，隨
    即再由「阿俊」指使丙○○去取鋁棒過來，意謂即將痛毆甲○○，以此加害生命、身體之事，共同恐嚇甲○○，致生危
    害於甲○○之安全。甲○○驚恐之下，棄車逃逸，並報警處
    理。嗣為警於96年4 月20日17時20分許，持搜索票前往乙○○上址住處，當場查獲乙○○，起出海洛因11包、安非他命
    1 包、注射針筒20支、分裝夾鏈袋7 大包、電子磅秤2 台、
    勺子2 支、吸食器1 組、行動電話3 支（包括如附表二編號
    一、二所示之乙○○所有、供其實行與丙○○共同販賣第一
    級毒品海洛因所用之門號0000000000號、0000000000號行動
    電話2 支）、現金98,700元、胡徐玉梅全民健康保險卡1 張
    、經變造之胡徐玉梅普通小型車駕駛執照1 張等物；並在丙○○上址住處查獲丙○○，起出楊子穎重型機車駕駛執照1
    張，及如附表二編號三所示之丙○○所有、供其實行與乙○○共同販賣第一級毒品海洛因所用之門號0000000000號行動
    電話1 支等物，始循線查悉上情。
四、案經臺北縣政府警察局板橋分局報請臺灣板橋地方法院檢察
    署檢察官偵查起訴。
    理  由
一、證據能力部分：
（一）按被告以外之人於審判外之言詞或書面陳述，除法律有規
      定者外，不得作為證據，刑事訴訟法第159 條第1 項定有
      明文。查證人丁○○、林東琪之警詢筆錄，性質上均屬被
      告以外之人於審判外之言詞陳述紀錄，為傳聞證述，辯護
      人爭執其證據能力，復查無得例外取得證據能力之法律依
      據，均無證據能力，不得作為本案認定被告丙○○有罪之
      證據資料。
（二）又被告以外之人於審判中有滯留國外或所在不明而無法傳
      喚或傳喚不到者，其於檢察事務官、司法警察官或司法警
      察調查中所為之陳述，經證明具有可信之特別情況，且為
      證明犯罪事實之存否所必要者，得為證據，刑事訴訟法第
      159 條之3 第3 款規定甚明。查乙○○於警詢時之陳述，
      對於被告丙○○而言，固屬被告以外之人於審判外之言詞
      陳述，為傳聞證據，惟乙○○迭經本院傳拘不到，目前業
      經本院發布通緝中，審酌乙○○係具備通常智識程度之成
      年人，查無警員當時有何不正取供之跡證，堪認其於警詢
      時並未遭受任何外力壓迫，所述應係出於其自由意志無疑
      ，且其供述內容足致自己涉犯刑典，應無輕易為不實陳述
      之理，復與警方查獲之客觀證物相符，依當時客觀環境及
      條件加以觀察，堪認具有可信之特別情況，且為證明本件
      被告丙○○犯罪事實存否所必要，揆諸上揭規定，例外取
      得證據能力，自得作為本院認定被告有罪之依據。
（三）又被告以外之人於審判外之陳述，雖不符同法第159 條之
      1 至之4 之規定，而經當事人於審判程序同意作為證據，
      法院審酌該言詞陳述或書面陳述作成時之情況，認為適當
      者，亦得為證據；當事人、代理人或辯護人於法院調查證
      據時，知有第159 條第1 項不得為證據之情形，而未於言
      詞辯論終結前聲明異議者，視為有前項之同意，亦據刑事
      訴訟法第159 條之5 規定明確。除前揭證據資料外，本件
      被告、檢察官及辯護人於本院準備程序中均未就其他證據
      方法之證據能力提出爭執，且迄於言詞辯論終結前，亦未
      就本院所調查之證據主張有刑事訴訟法第159 條第1 項不
      得為證據之情形，應認均已同意得作為本案之證據。從而
      ，以下所述之其他證據資料縱有屬傳聞證據，且不符刑事
      訴訟法第159 條之1 至之4 之規定者，經本院審酌各該證
      據資料作成時之一切客觀情況，認無不適當之情事，均認
      有證據能力，合先敘明。
二、認定犯罪事實之依據：
（一）事實欄第一項（贓物、變造特種文書）部分：
      此部分事實，業據被告丙○○於本院審理時坦承不諱，核
      與被害人楊子穎、胡徐玉梅於警詢時所述情節相符，並有
      贓物認領保管單2 份、經變造之胡徐玉梅普通小型車駕駛
      執照正反面影本1 紙附卷可稽，足以擔保被告丙○○之自
      白與事實相符，事證甚為明確。
（二）事實欄第二項（販賣海洛因4 次）部分：
      訊據被告丙○○固坦承伊曾為乙○○將第一級毒品海洛因
      交給丁○○及真實姓名年籍均不詳綽號「阿賢」及「胖子
      」之成年男子，並向丁○○、「阿賢」及「胖子」收取對
      價後，轉交予乙○○等情不諱，惟矢口否認有與乙○○共
      同販賣第一級毒品海洛因之犯行，辯稱：伊僅係純粹幫忙
      乙○○而已，沒有向乙○○收取任何好處，應僅成立幫助
      犯云云。經查：
   1、本案警員於96年4 月20日17時20分許，持搜索票前往乙○○位於臺北縣土城市○○路259 巷1 號3 樓之9 住處，當
      場查獲乙○○，並扣得海洛因11包、安非他命1 包、注射
      針筒20支、分裝夾鏈袋7 大包、電子磅秤2 台、勺子2 支
      、吸食器1 組、行動電話3 支、現金98,700元等物，此有
      搜索扣押筆錄、扣押物品目錄表及上揭扣案物品可資為證
      。而上揭扣案之海洛因11包，經送法務部調查局鑑定結果
      ，均係第一級毒品海洛因無訛，合計淨重5.55公克，有該
      局96年5 月21日調科壹字第09623044760 號鑑定書1 份在
      卷可憑。又上揭海洛因係乙○○所購入，且乙○○所購入
      之毒品，除一部分係供其自己施用外，會將部分販賣予他
      人，並曾委請被告丙○○幫伊販賣等情，均據乙○○於警
      詢時陳明在卷（見偵卷第30頁）。徵諸被告丙○○於警詢
      時所供：（問：乙○○是否有委託你幫其運送或販賣毒品
      ？有何對價關係？）乙○○於96年3 月間開始，要我幫忙
      送毒品，我共2 次在臺北縣土城市○○路259 巷1 號3 樓
      之9 樓下，有幫乙○○送第一級毒品海洛因給綽號「阿賢
      」及「胖子」，數量為含袋毛重0.32公克、價格1 千元，
      乙○○給我的代價就是含袋毛重0.16公克、價格5 百元的
      海洛因施打。（問：你平時如何與乙○○聯絡購買毒品？
      ）我們均以手機聯絡，我的手機門號是0000000000號，乙○○的手機門號是0000000000號、0000000000號。（問：
      你是否販賣毒品給丁○○？）我沒有販賣，是乙○○販賣
      給丁○○，由我轉送給丁○○，代價也是含袋毛重0.16公
      克、價值5 百元的海洛因等語（見偵卷第39頁）。據此，
      乙○○自96年3 月間起，以不詳代價取得第一級毒品海洛
      因，販賣予丁○○、「阿賢」及「胖子」之時，曾使用其
      所有之0000000000號、0000000000號行動電話撥打被告丙○○所有之0000000000號行動電話，委由被告丙○○前往
      交付海洛因並收取價金，乙○○因而每次各無償提供海洛
      因1 包（毛重約0.16公克）供被告丙○○施用等情，至為
      灼然。
   2、再者，被告丙○○於本院準備程序時供稱：我去乙○○那
      邊買海洛因，順便幫乙○○把海洛因送給丁○○、「阿賢
      」及「胖子」，我幫乙○○把海洛因送給丁○○的次數約
      1 、2 次，「阿賢」及「胖子」是一起來跟乙○○購買海
      洛因，我幫乙○○把海洛因送給「阿賢」及「胖子」次數
      約2 次，……我是去乙○○位於臺北縣土城市○○路259
      號3 樓之9 住處買海洛因，丁○○、「阿賢」及「胖子」
      不想讓人知道，所以沒有上樓購買，我幫乙○○把毒品交
      給丁○○等人，丁○○等人就把錢交給我，我再上樓把錢
      交給乙○○，丁○○交給我多少錢我沒有算，而且有時他
      是用欠的，沒有付錢，至於阿賢及胖子過來買的那2 次，
      都是交給我1 千元，我再轉交給乙○○等語（見本院卷第
      104 、105 頁）。復於本院審理時供稱：我總共拿過2 次
      毒品給丁○○，每次丁○○都出3 千元（見本院卷第155
      頁）；……（問：你說你有幫乙○○送海洛因給丁○○2
      次，每次各3 千元，另外給「阿賢」、「胖子」2 次，每
      次各1 千元，是否如此？）是，……拿給「阿賢」及「胖
      子」都是在乙○○的住處樓下，拿給丁○○是在乙○○或
      我的住處樓下都有（見本院卷第175 頁）。是被告丙○○
      曾經先後4 次前往乙○○之上址住處，其中2 次係由被告
      丙○○向乙○○各拿取第一級毒品海洛因1 包（數量均不
      詳），持至乙○○之上址住處樓下或丙○○位於臺北縣板
      橋市○○路105 號6 樓之1 住處樓下，交付予丁○○，每
      次向丁○○收取3 千元價金；另2 次係由被告丙○○向乙○○各拿取第一級毒品海洛因1 包（毛重約0.36公克），
      均持至乙○○之上址住處樓下，交付予「阿賢」及「胖子
      」，每次向「阿賢」及「胖子」收取1 千元價金，嗣由被
      告丙○○將所收得之上開價金轉交予乙○○等情，亦屬明
      確。
   3、參以證人丁○○於本院審理時所證：（問：毒品來源？）
      剛開始是向乙○○購買，乙○○再拜託被告丙○○拿毒品
      給我。……（問：乙○○何時開始叫被告丙○○拿毒品給
      你？）96年2 月開始，如果我有打電話向乙○○買毒品，
      丙○○就會拿過來給我，次數我忘記了。……乙○○在電
      話中跟我說如果我需要毒品就到被告丙○○位於臺北縣板
      橋市○○路的住處樓下等。……（問：乙○○有無直接拿
      毒品給你？）有的，剛開始我是跟乙○○接觸。（問：後
      來為何會換成被告丙○○拿毒品給你？）因為乙○○拜託
      被告丙○○拿毒品給我，乙○○並跟我說直接到被告丙○○住處樓下等。……（問：海洛因一次拿多少錢？）剛開
      始是1 千元至2 千元，之後都是4 、5 千元，重量我不清
      楚，剛開始都是1 次拿1 包，後來1 次拿好幾包。（問：
      拿毒品給你的地方是在何處？）乙○○是在臺北縣土城市
      ○○路住處及其住處樓下拿毒品給我，被告丙○○是在其
      位於臺北縣板橋市○○路住處或其住處樓下拿毒品給我等
      語（見本院卷第149 至154 頁）。觀諸上揭證詞，足見證
      人丁○○與乙○○聯繫交易毒品事宜後，乙○○確有委由
      被告丙○○前往交付第一級毒品海洛因，此與乙○○、被
      告丙○○前開供述之主要情節，互核均相符合，益徵渠二
      人之供詞屬實。雖證人丁○○就若干交易毒品細節不能為
      鉅細靡遺之描述，或與被告丙○○所供略有些微出入，衡
      情應係證人丁○○向乙○○購買毒品之次數不少，且因隨
      時間之經過，記憶相淆或淡忘所致，尚無礙其證詞關於主
      要情節之可信度。而有關被告丙○○開始交付海洛因之時
      間、交付次數、交易價格、交付地點，均經被告丙○○於
      警詢及本院審理時供述明確，俱如前述，此部分自應以被
      告丙○○之明確供述為據。
   4、按幫助犯之成立，行為人主觀上須有幫助故意，客觀上須
      有幫助行為，意即對於犯罪與正犯有共同之認識，而以幫
      助之意思，對於正犯資以助力，而未參與實施犯罪之行為
      者而言（最高法院75年度台上字第1509號、88年度台上字
      第1270號判決意旨參照）。本件被告丙○○於乙○○以不
      詳代價取得第一級毒品海洛因，並與丁○○、「阿賢」及
      「胖子」聯繫交易毒品事宜後，旋依乙○○之指示，先後
      4 次前往乙○○之上址住處，向乙○○各拿取第一級毒品
      海洛因1 包，前往各該約定地點，交付海洛因予丁○○、
      「阿賢」及「胖子」，並向丁○○、「阿賢」及「胖子」
      收取交易毒品之價金，顯已參與販賣毒品罪之構成要件行
      為，自屬販賣毒品罪之共同正犯。被告辯稱：伊僅係純粹
      幫忙乙○○而已，沒有向乙○○收取任何好處，應僅成立
      幫助犯云云，委不足採。
   5、本件乙○○指示被告丙○○先後交付之第一級毒品海洛因
      之來源及取得成本，因乙○○迭經本院傳拘不到（業經本
      院發布通緝中），且被告丙○○否認犯行，本院固無從查
      悉，而不能彙算乙○○與被告丙○○交易第一級毒品海洛
      因可獲取之利潤。惟按，海洛因係屬毒品危害防制條例所
      定之第一級毒品，凡持有、移轉者，均足以構成犯罪，乙○○、被告丙○○倘非牟利，衡情豈有甘冒刑典而交易毒
      品之理？且販賣毒品係屬違法行為，一般均係私密進行，
      交易之毒品可任意分裝增減其分量，而每次買賣之價量亦
      隨時依雙方關係之深淺、當時之資力、需求程度及對行情
      之認知等因素，機動加以調整，故販賣毒品之利得，除經
      坦承犯行，或價量俱臻明確外，委難查得實情，職是之故
      ，即使未經查得實際販賣毒品之利得，但除非別有事證足
      認係按同一價量委買或轉售，而確未牟利者外，尚難執此
      遽認非法販賣之證據有所未足，致知過坦承者難辭重典，
      飾詞否認者反得僥倖，而失情理之平。本件雖無從明確查
      悉交易毒品之利得數額，惟乙○○、被告丙○○二人與丁○○、「阿賢」及「胖子」等人均非親非故，復無跡證足
      認係按同一價量委買或轉售，是乙○○指示被告丙○○先
      後4 次交付第一級毒品海洛因予丁○○、「阿賢」及「胖
      子」，並向渠等各收取3 千元或1 千元之價金，係基於購
      取利潤之營利意思，洵無疑義。
   6、綜上所述，此部分事證已臻明確，被告丙○○共同販賣第
      一級毒品海洛因予丁○○、「阿賢」及「胖子」合計4 次
      之犯行，均堪認定。
（三）事實欄第三項（剝奪行動自由、恐嚇）部分：
      訊據被告丙○○對於丁○○曾於96年4 月18日某時前往伊
      上址住處後，乙○○、「阿俊」、「小張」等人均有到場
      ；嗣丁○○有電話聯絡甲○○駕駛營業小客車抵達伊上址
      住處樓下附近後，伊及「阿俊」均有下樓與甲○○碰面等
      情，固均坦承不諱，惟矢口否認有何妨害自由及恐嚇犯行
      ，辯稱：當時在場的人都沒有剝奪丁○○之行動自由，也
      沒有任何人恐嚇丁○○或甲○○云云。經查：
   1、證人丁○○於本院審理時具結證稱：（問：96年4 月18日
      為何會到被告丙○○位於板橋市○○路的住處？）我要跟
      他購買毒品。（問：當天發生何事？）當天我是要直接跟
      被告丙○○接觸購買毒品，但因我積欠乙○○錢，乙○○
      叫被告丙○○把我留住，不要讓我跑掉，要處理我積欠乙○○的錢，所以被告丙○○跟我說晚一點東西就到了，大
      約要半小時，叫我等他回來。……（問：乙○○何時到場
      ？）差不多15至20分鐘後，乙○○是自己過來。（問：乙○○到場後發生何事？）乙○○說我積欠她4 、5 萬元，
      要如何償還，如果沒有辦法還，就要叫地下錢莊的人來處
      理這筆錢。（問：乙○○到場後，是否可以自由離開？）
      沒有辦法，就算我要走，他們也會拉著我，他們問我是否
      有人可以幫我處理這筆錢，如果沒有辦法，就找地下錢莊
      的人過來，當時乙○○到場後，另外一位男子就把我的手
      機拿走。（問：乙○○到場後，被告丙○○在做何事？）
      被告丙○○坐在旁邊，他認識地下錢莊的人，他是聽從乙○○的指示，如果我沒有辦法處理這筆錢，他就會聯絡地
      下錢莊的人過來。……因為我也有欠地下錢莊，剛好被告
      丙○○也認識該地下錢莊，所以地下錢莊的人來跟我談條
      件，幫我介紹別的工作來償還債務，跟地下錢莊談好條件
      後，是我自己下樓等語（見本院卷第150 至152 頁）。
   2、徵諸被告丙○○於警詢時所供：那天有我、丁○○、乙○○、「阿俊」、「小張」與另一名我不知道名字的錢莊男
      子在我家，當時情形是丁○○向錢莊借錢，沒有償還本金
      及利息，所以錢莊的人要我告知丁○○的行蹤，丁○○當
      時在我家，先由乙○○向丁○○催討4 萬5 千元，丁○○
      稱無錢償還，便由「阿俊」表示丁○○所欠的錢就由錢莊
      一併催討等語（見偵卷第36頁）。另乙○○於警詢時則供
      稱：（問：依據丙○○於警詢時所供，當日妳與丙○○、
      丁○○、「阿俊」、「小張」與另一名他不知道名字的錢
      莊男子在丙○○住處，先由妳向丁○○催討4 萬5 千元，
      丁○○稱無錢償還，便由「阿俊」表示丁○○所欠的錢就
      由錢莊一併催討，是否確有其事？）是。（問：當時是否
      有恐嚇丁○○說：「如果不還錢，就將債務移轉給地下錢
      莊一併索討」等情事？）這句話是「阿俊」說的，我在旁
      邊只問丁○○說：「看妳怎麼樣？」……那天是丙○○打
      電話給我，告知我丁○○在他家，我隨後到丙○○住處，
      向丁○○索討4 萬5 千元，……我是在電話中向丙○○說
      ，要丁○○等我到場等語（見偵卷第28、29頁）。足認證
      人丁○○所述其當時前往被告丙○○上址住處，擬逕向丙○○購買第一級毒品海洛因，遭被告丙○○通知乙○○、
      某不詳地下錢莊前來討債，迄至談妥條件後，始能自由離
      開等情，均非子虛。而乙○○當時向丁○○催討債務，由
      「阿俊」揚言倘丁○○無法立即償還，要通知曾經借款給
      丁○○之某不詳地下錢莊前來一併處理，顯然不准丁○○
      離開，嗣被告丙○○並通知上開地下錢莊成員即「小張」
      及另一名成年男子到場，渠等有仰賴人數優勢，共同以非
      法方法剝奪丁○○行動自由乙節，昭然若揭。
   3、另依證人甲○○於本院審理時所證：（問：你到達板橋市
      ○○路74巷口有無看到丁○○？）沒有，我到巷口後打電
      話給丁○○，丁○○叫我在下面等，我等了20、30分鐘，
      又打電話給丁○○，丁○○說等一下她馬上下來，……不
      到3 分鐘後，我的車子前面車門被打開，有一位男子進來
      ，他問我昨天為何要報案，害他的兄弟被抓，質問是否我
      去報案的，我說不是，他接著問明明是我報案，為何說不
      是，我說我沒有報案，他說再問我一次，叫我要老實說，
      他說他已經問我3 次了，我還騙他，後來有另外一位男子
      走過來，走到車子旁邊，車內男子就叫外面的男子放手機
      的錄音給我聽，聲音是一位女生的聲音說是甲○○報的案
      ，我無法確定那位女生是何人，車內那位男子就說我還說
      沒有，並叫車外男子到車子前面去拿棒子那類的東西，車
      外的男子手上就拿一根長長的東西往我的車子走過來，我
      看情形不對，就趕快下車跑掉。……（問：車內男子叫外
      面男子去拿東西，為何你就要跑掉？）因為車內那位男子
      口氣很不好，好像要找我麻煩。（問：你當時主觀是否認
      為生命或身體有危險？）是，我當時認為他們可能會傷害
      我等語（見本院卷第169至171頁）。
   4、徵以被告丙○○於警詢時之供述：發生地點是在我家樓下
      ，一開始是「阿俊」提議要丁○○交出向警察報案的人，
      乙○○為了救丁○○，向丁○○說要說出是誰報案，不然
      錢莊的人會當作是丁○○報案，之後丁○○就打電話給甲○○，再來是「阿俊」先上計程車前面的乘客座，問甲○○於前一晚有無向警察報案說地下錢莊向丁○○討債，甲○○表示並無報案，「阿俊」要我打電話問丁○○，丁○○在電話中明確告訴我是甲○○報案，我就把手機拿給甲○○聽，之後「阿俊」在車內向外告訴我，叫我將鋁棒拿
      出來，但我沒有去拿只是站在車子旁邊，甲○○就驚恐逃
      跑等語（見偵卷第37頁）。復於本院審理時供稱：當時證
      人甲○○車內的人是「阿俊」，他有叫我拿棒子，但我沒
      有去拿，當時我是拿著手機給甲○○聽，聲音是丁○○的
      聲音，因為我在現場直接撥電話給丁○○，丁○○在電話
      中說的聲音，並不是錄音等語（見本院卷第172 頁）。顯
      見甲○○前往現場之原因，係因甲○○曾於日前向警報案
      丁○○有遭受地下錢莊討債，招致地下錢莊不滿，始要求
      丁○○以電話聯繫到場，故丙○○等人自始即有警告、報
      復甲○○之意思無疑。而甲○○駕駛營業小客車到場後，
      被告丙○○及「阿俊」均有下樓，由「阿俊」進入車內，
      再三質問甲○○有無報警，嗣由緊鄰車外之被告丙○○持
      行動電話給甲○○聽取丁○○在電話中表明係甲○○報警
      之通話聲，進而由「阿俊」指使被告丙○○去取鋁棒過來
      ，顯在向甲○○傳達即將痛毆甲○○之訊息，渠二人有以
      加害生命、身體之事，共同恐嚇甲○○之犯意聯絡及行為
      分擔甚灼。
   5、綜上所述，此部分事證亦臻明確，被告丙○○共同剝奪行
      動自由、恐嚇之犯行，同堪認定。
三、核被告丙○○所為，係犯刑法第349 條第2 項之故買贓物罪
    、同法第212 條之變造特種文書罪（事實欄第一項部分）、
    毒品危害防制條例第4 條第1 項之販賣第一級毒品罪四罪（
    事實欄第二項部分）、刑法第302 條第1 項之剝奪行動自由
    罪、同法第305 條之恐嚇罪（事實欄第三項部分）。被告以
    一個故買贓物之行為，同時向王豪傑買受被害人楊子穎、胡
    徐玉梅遭竊之物，侵害各該被害人之財產法益，係以一行為
    觸犯數罪名，為想像競合犯，應依刑法第55條規定從一重處
    斷。起訴書認為被告此部分犯行，係犯刑法第349 條第1 項
    之收受贓物罪，容有未洽，惟其社會基本事實同一，爰於踐
    行告知程序後，逕變更起訴法條。就上揭變造特種文書、販
    賣第一級毒品部分，被告與乙○○間；就上揭剝奪行動自由
    、恐嚇部分，被告與乙○○、真實姓名年籍不詳綽號「阿俊
    」、「小張」及另一名不詳成年男子間，互有犯意聯絡及行
    為分擔，均為共同正犯。起訴書認為乙○○就上揭變造特種
    文書部分，係屬教唆犯，洵有誤會。又被告等人為圖剝奪被
    害人丁○○之行動自由，由乙○○向丁○○催討債務，並由
    「阿俊」揚言倘丁○○無法立即償還，要通知曾經借款給丁○○之某不詳地下錢莊前來一併處理，縱認致使丁○○心生
    畏懼，顯係為達渠等剝奪丁○○行動自由所使用之非法方法
    ，應包括於妨害自由之中，此部分不另論恐嚇罪。所犯上開
    八罪（逐一條列如附表一編號一至七所示），犯意各別，行
    為互殊，應予分論併罰。又被告前因竊盜案件，經臺灣士林
    地方法院以95年度易字第678 號刑事判決判處有期徒刑6 月
    ，如易科罰金，以銀元3 百元折算1 日確定，已於95年10月
    19 日 易科罰金執行完畢等情，有臺灣高等法院被告前案紀
    錄表可稽，其於受有期徒刑之執行完畢後，5 年以內故意再
    犯上開八罪，均為累犯，爰就如附表一編號一、二、七、八
    部分，依刑法第47條第1 項規定加重其刑（至於如附表一編
    號三至六之販賣第一級毒品罪部分，其法定刑為死刑或無期
    徒刑，依法不得加重）。查被告所犯販賣第一級毒品罪，每
    次販賣之海洛因數量均非甚多，所得財物亦屬有限，而毒品
    危害防制條例第4 條第1 項之販賣第一級毒品罪之法定刑為
    死刑或無期徒刑，法重情輕，堪予憫恕，爰均依刑法第59條
    規定酌量減輕其刑，以求量刑之妥適平衡。爰審酌被告正值
    青盛之年，不思努力向上，為協助乙○○掩飾身分，竟實施
    本件故買贓物及變造特種文書犯行；另因貪圖乙○○無償提
    供海洛因予其施用，漠視毒品之危害性，與乙○○共同實施
    本件販賣第一級毒品海洛因犯行，嚴重危害國民身心健康及
    社會風氣，進而敗壞社會治安；嗣一錯再錯，與乙○○等人
    共同剝奪他人行動自由及實施恐嚇犯行，且就販賣第一級毒
    品、剝奪行動自由及恐嚇部分，均不能勇於認錯，一再飾詞
    狡辯，犯罪後之態度非佳，兼衡其素行狀況、智識程度、犯
    罪之動機、目的、手段、分工程度等一切情狀，分別量處如
    主文所示之刑，以資懲儆。
四、沒收：
（一）扣案經變造之胡徐玉梅普通小型車駕駛執照1 張上所貼之
      乙○○照片1 幀，為共犯乙○○所有、供被告丙○○犯本
      件變造特種文書所用之物，爰依刑法第38條第1 項第2 款
      規定宣告沒收。
（二）扣案如附表二編號一、二所示之行動電話2 支，係查獲乙○○時起出；如附表二編號三所示之行動電話1 支，則係
      查獲被告丙○○時起出。被告丙○○於警詢時供稱：其平
      時係以附表二編號三所示之行動電話，撥打附表二編號一
      、二之行動電話與乙○○聯絡購買毒品事宜（見偵卷第39
      頁）；復於本院審理時供稱：丁○○、「阿賢」及「胖子
      」如果要購買毒品，是撥打附表二編號三行動電話跟我聯
      絡，我只有那一支行動電話等語（見本院卷第178 頁），
      堪認上開行動電話3 支，應係分屬乙○○、被告丙○○所
      有，供渠二人聯繫本件販賣第一級毒品罪所用之物，均應
      依毒品危害防制條例第19條第1 項規定沒收之。
（三）乙○○、被告丙○○共同販賣海洛因予丁○○2 次，向丁○○收取之價金6 千元（每次各3 千元）；另共同販賣海
      洛因予「阿賢」及「胖子」2 次，向「阿賢」及「胖子」
      收取之價金2 千元（每次各1 千元），係乙○○、被告丙○○二人共同販賣第一級毒品所得之財物，應依毒品危害
      防制條例第19條第1 項規定連帶沒收之，如全部或一部不
      能沒收時，以渠等之財產連帶抵償之。
（四）乙○○另涉多件單獨販賣毒品罪嫌，而本案於查獲乙○○
      時所扣得之海洛因11包、安非他命1 包、注射針筒20支、
      分裝夾鏈袋7 大包、電子磅秤2 台、勺子2 支、吸食器1
      組、行動電話3 支、現金98,700元等物，查無證據足認與
      本件被告丙○○共同參與之4 次販賣海洛因行為有何直接
      關連，且非屬被告丙○○所有之物，爰均不於本件判決宣
      告沒收，俟乙○○到案後再行處理，附此敘明。
據上論斷，應依刑事訴訟法第299 條第1 項前段、第300 條，毒
品危害防制條例第4 條第1 項、第19條第1 項，刑法第11條前段
、第28條、第349 條第2 項、第212 條、第302 條第1 項、第30
5 條、第55條、第47條第1 項、第59條、第51條第5 款、第9 款
、第38條第1 項第2 款，刑法施行法第1 條之1 ，判決如主文。
本案經檢察官謝岳龍到庭執行職務。
中    華    民    國    97    年    4     月    17    日
                  刑事第十五庭  審判長法  官  陳鴻清
                                      法  官  張兆光
                                      法  官  朱嘉川
以上正本證明與原本無異。
如不服本判決應於送達後10日內向本院提出上訴狀。
                                      書記官  陳聖儒
中    華    民    國    97    年    5     月    16    日
附錄本案論罪科刑法條全文：
毒品危害防制條例第4 條：
製造、運輸、販賣第一級毒品者，處死刑或無期徒刑；處無期徒
刑者，得併科新臺幣1 千萬元以下罰金。
製造、運輸、販賣第二級毒品者，處無期徒刑或7 年以上有期徒
刑，得併科新臺幣7 百萬元以下罰金。
製造、運輸、販賣第三級毒品者，處5 年以上有期徒刑，得併科
新臺幣5 百萬元以下罰金。
製造、運輸、販賣第四級毒品者，處3 年以上10年以下有期徒刑
，得併科新臺幣3 百萬元以下罰金。
製造、運輸、販賣專供製造或施用毒品之器具者，處1 年以上7
年以下有期徒刑，得併科新臺幣1 百萬元以下罰金。
前五項之未遂犯罰之。
中華民國刑法第349 條：
收受贓物者，處 3 年以下有期徒刑、拘役或 5 百元以下罰金。
搬運、寄藏、故買贓物或為牙保者，處5 年以下有期徒刑、拘役
或科或併科1 千元以下罰金。
因贓物變得之財物，以贓物論。
中華民國刑法第212 條：
偽造、變造護照、旅券、免許證、特許證及關於品行、能力服務
或其他相類之證書、介紹書，足以生損害於公眾或他人者，處1
年以下有期徒刑、拘役或3 百元以下罰金。
中華民國刑法第302 條：
私行拘禁或以其他非法方法，剝奪人之行動自由者，處5 年以下
有期徒刑、拘役或3 百元以下罰金。
因而致人於死者，處無期徒刑或7 年以上有期徒刑，致重傷者，
處3 年以上10年以下有期徒刑。
第1 項之未遂犯罰之。
中華民國刑法第305 條：
以加害生命、身體、自由、名譽、財產之事，恐嚇他人致生危害
於安全者，處2 年以下有期徒刑、拘役或3 百元以下罰金。
附表一：
┌──┬─────────┬──────────┬────────────┬────────┐
│編號│  罪          名  │  處            刑  │  沒                收  │ 備          註 │
├──┼─────────┼──────────┼────────────┼────────┤
│一  │故買贓物，累犯    │有期徒刑參月        │                        │事實欄第一項    │
├──┼─────────┼──────────┼────────────┼────────┤
│二  │共同變造普通小型車│有期徒刑肆月        │扣案經變造之胡徐玉梅普通│事實欄第一項    │
│    │駕駛執照，足以生損│                    │小型車駕駛執照壹張上所貼│                │
│    │害於公眾及他人，累│                    │之乙○○照片壹幀沒收。  │                │
│    │犯                │                    │                        │                │
├──┼─────────┼──────────┼────────────┼────────┤
│三  │共同販賣第一級毒品│有期徒刑拾伍年肆月  │扣案如附表二所示之行動電│事實欄第二項販賣│
│    │，累犯            │                    │話參支均沒收；因犯罪所得│海洛因予丁○○1 │
│    │                  │                    │之財物新臺幣參仟元與楊麗│次              │
│    │                  │                    │香連帶沒收，如全部或一部│                │
│    │                  │                    │不能沒收時，以其與乙○○│                │
│    │                  │                    │之財產連帶抵償之。      │                │
├──┼─────────┼──────────┼────────────┼────────┤
│四  │共同販賣第一級毒品│有期徒刑拾伍年肆月  │扣案如附表二所示之行動電│事實欄第二項販賣│
│    │，累犯            │                    │話參支均沒收；因犯罪所得│海洛因予丁○○1 │
│    │                  │                    │之財物新臺幣參仟元與楊麗│次              │
│    │                  │                    │香連帶沒收，如全部或一部│                │
│    │                  │                    │不能沒收時，以其與乙○○│                │
│    │                  │                    │之財產連帶抵償之。      │                │
├──┼─────────┼──────────┼────────────┼────────┤
│五  │共同販賣第一級毒品│有期徒刑拾伍年貳月  │扣案如附表二所示之行動電│事實欄第二項販賣│
│    │，累犯            │                    │話參支均沒收；因犯罪所得│海洛因予「阿賢」│
│    │                  │                    │之財物新臺幣壹仟元與楊麗│及「胖子」1 次  │
│    │                  │                    │香連帶沒收，如全部或一部│                │
│    │                  │                    │不能沒收時，以其與乙○○│                │
│    │                  │                    │之財產連帶抵償之。      │                │
├──┼─────────┼──────────┼────────────┼────────┤
│六  │共同販賣第一級毒品│有期徒刑拾伍年貳月  │扣案如附表二所示之行動電│事實欄第二項販賣│
│    │，累犯            │                    │話參支均沒收；因犯罪所得│海洛因予「阿賢」│
│    │                  │                    │之財物新臺幣壹仟元與楊麗│及「胖子」1 次  │
│    │                  │                    │香連帶沒收，如全部或一部│                │
│    │                  │                    │不能沒收時，以其與乙○○│                │
│    │                  │                    │之財產連帶抵償之。      │                │
├──┼─────────┼──────────┼────────────┼────────┤
│七  │共同以非法方法，剝│有期徒刑陸月        │                        │事實欄第三項    │
│    │奪人之行動自由，累│                    │                        │                │
│    │犯                │                    │                        │                │
├──┼─────────┼──────────┼────────────┼────────┤
│八  │共同以加害生命、身│有期徒刑伍月        │                        │事實欄第三項    │
│    │體之事，恐嚇他人致│                    │                        │                │
│    │生危害於安全，累犯│                    │                        │                │
└──┴─────────┴──────────┴────────────┴────────┘
附表二：
一、行動電話壹支（序號000000000000000 號，含門號00000000
    00號SIM 卡壹枚）
二、行動電話壹支（序號000000000000000 號，含門號00000000
    00號SIM 卡壹枚）
三、行動電話壹支（序號000000000000000 號，含門號00000000
    00號SIM 卡壹枚）


司法院資訊處製作；財團法人民間司法改革基金會備份。
